【裁判字號】    95,訴,758
【裁判日期】    950728
【裁判案由】    毒品危害防制條例
【裁判全文】
臺灣板橋地方法院刑事判決               95年度訴字第758號
公  訴  人  臺灣板橋地方法院檢察署檢察官
被      告  甲○○
                    （另案於於臺灣臺北監獄臺北分監執行）
上列被告因違反毒品危害防制條例案件，經檢察官提起公訴（九
十五年度毒偵字第八六一號、第一四八二號號），及移送併辦（
九十五年度毒偵字第二二三八號），被告於準備程序中對被訴之
事實為有罪陳述，本院合議庭裁定由受命法官獨任行簡式審判程
序，並判決如下：
    主  文
甲○○連續施用第一級毒品，累犯，處有期徒刑壹年伍月。扣案
如附表一、二、三所示之毒品均沒收銷燬之；扣案如附表四、五
、六、七、八所示之物均沒收。
    事  實
一、甲○○前因施用毒品案件，經本院以八十八年度毒聲字第二
    四八三號裁定送觀察、勒戒後，認無繼續施用毒品之傾向，
    於民國八十八年五月三日釋放，並經臺灣板橋地方法院檢察
    署檢察官於同月六日以八十八年度偵字第九九二二號、八十
    八年度偵緝字第七一七號為不起訴處分確定，又於同月十八
    日、同月三十一日，經上開檢察署檢察官分別以八十八年度
    偵字第三四一四號、八十八年度偵字第三六二八號為不起訴
    處分確定；又因施用第二級毒品安非他命案件，經本院以八
    十八年度毒聲字第四０八一號裁定觀察、勒戒後，認有繼續
    施用毒品之傾向，並經本院以八十八年度毒聲字第四五四五
    號裁定令入戒治處所施以強制戒治，於八十九年七月二十二
    日執行完畢出所；刑案部分經本院於八十九年二月九日，以
    八十八年度重簡字第一一四六號判處有期徒刑四月，如易科
    罰金以銀元三百元折算一日，嗣於九十年二月五日確定，而
    於九十年四月十日易科罰金執行完畢（構成累犯）；復因施
    用毒品案件，經臺灣臺北地方法院以九十年度毒聲字第一０
    四八號裁定令入戒治處所施以強制戒治，嗣於九十一年五月
    十四日強制戒治期滿執行完畢，刑案部分經同院於九十年九
    月五日以九十年度訴字第七八０號判處有期徒刑十月，於同
    九十年十月十五日確定，並於九十二年二月二十八日縮刑期
    滿執行完畢（構成累犯）；再因施用毒品案件，經本院於九
    十四年八月三十一日以九十四年度訴字第六八九號判處有期
    徒刑十月（施用第一級毒品）、七月（施用第二級毒品），
    應執行有期徒刑一年四月，上訴後經臺灣高等法院於九十四
    年十一月三十日以九十四年度上訴字第三三０五號駁回上訴
    ，嗣於九十四年十二月二十六日判決確定（現在監執行）。
二、詎甲○○不知悔改，其明知海洛因、甲基安非他命分別係毒
    品危害防制條例所規定之第一級、第二級毒品，不得非法持
    有、施用，竟於上開強制戒治執行完畢釋放後五年內，及前
    案（即臺灣高等法院九十四年度上訴字第三三０五號案件）
    判決宣示後，基於施用第一級毒品海洛因、第二級毒品安非
    他命之概括犯意，於九十四年十二月十四日下午六時許，在
    臺北縣三峽鎮○○街二十七巷一號八樓住處，以將海洛因摻
    入香菸，點燃香菸吸聞之方式，非法施用第一級毒品海洛因
    一次；又於九十四年十二月二十日上午九時許，在上址，以
    將海洛因、甲基安非他命一起置於玻璃球內，再點火加熱燒
    烤產生白煙吸聞之方式，同時非法施用第一級毒品海洛因、
    第二級毒品甲基安非他命一次；復於九十五年一月十五日上
    午九時許（起訴書誤載為同月十四日晚上九時許），在上址
    ，亦將海洛因、甲基安非他命一起置於玻璃球內，再點火加
    熱燒烤產生白煙吸聞之方式，同時非法施用第一級毒品海洛
    因、第二級毒品甲基安非他命一次。嗣於下列時地先後為警
    查獲：(一)於九十四年十二月十五日凌晨零時十分許，在臺北
    縣三峽鎮○○街二十七巷一號八樓為警查獲；(二)於九十四年
    十二月二十日下午四時二分許，在臺北縣板橋市○○路○段
    一三八巷七號一樓為警查獲；(三)於九十五年一月十五日上午
    十時三十分許，在臺北縣三峽鎮○○街一巷內一百五十公尺
    處之路邊停車場為警查獲，並扣得其所有供施用之海洛因三
    包（毛重二點零公克，經取樣部分檢驗用罄，驗餘淨重一點
    三三公克；空包裝袋總重零點六四公克）、第二級毒品甲基
    安非他命一包（毛重零點三公克，經取樣部分檢驗用罄，驗
    餘毛重零點二八七公克）、磅秤一個、海洛因殘渣包裝（塑
    膠）袋六只、吸管一支，及非甲○○所有而與本案施用毒品
    犯行無涉之針筒三支。再經警三度採集甲○○之尿液送驗，
    結果分呈毒品海洛因代謝物嗎啡陽性反應（九十四年十二月
    十五日查獲部分）、甲基安非他命、海洛因代謝物嗎啡陽性
    反應（以上係九十四年十二月二十日查獲部分）、安非他命
    類、海洛因代謝物嗎啡陽性反應（以上係九十五年一月十五
    日查獲部分），始查悉上情。
三、案經臺北縣政府警察局三峽分局、臺北市政府警察局先後移
    送臺灣板橋地方法院檢察署檢察官偵查起訴，及臺北縣政府
    警察局中和分局報請同署檢察官移送本院併辦。。
    理  由
一、訊據被告甲○○對於上揭時、地，施用第一級毒品海洛因、
    第二級毒品甲基安非他命之犯罪事實，於本院審理中坦承不
    諱，並有供其施用之白色粉末三包、結晶體一包及磅秤一個
    、海洛因殘渣袋六只、吸管一支等工具扣案可資佐證。另被
    告三次警查獲所採集尿液經送鑑定，分呈毒品海洛因代謝物
    嗎啡陽性反應（九十四年十二月十五日查獲部分）、甲基安
    非他命、海洛因代謝物嗎啡陽性反應（以上係九十四年十二
    月二十日查獲部分）、安非他命、海洛因代謝物嗎啡陽性反
    應（以上係九十五年一月十五日查獲部分），此分別有臺灣
    檢驗科技股份有限公司九十四年十二月二十五日（檢體編號
    ０一二八七九號）濫用藥物尿液檢驗報告、尿液委驗單、同
    公司九十四年十二月二十六日（檢體編號三六０五─二號）
    濫用藥物尿液檢驗報告、姓名及代碼對照表、同公司九十五
    年二月二十三日（檢體編號00000000號）濫用藥物
    尿液檢驗報告、姓名對照表各一件在卷可稽。又上述扣案之
    白色粉末三包，經送法務部調查局鑑定，確為第一級毒品海
    洛因（毛重二點零公克，經取樣部分檢驗用罄，驗餘淨重一
    點三三公克；空包裝袋總重零點六四公克）無誤，有該局九
    十五年三月二十三日調科壹字第０六００一一二三九號鑑定
    通知書一紙附卷可按；扣案結晶體一包，經送上開檢驗公司
    鑑定，確為第二級毒品甲基安非他命（毛重零點三公克，經
    取樣部分檢驗用罄，驗餘毛重零點二八七公克），亦有該公
    司九十五年二月六日濫用藥物檢驗報告（檢體編號0000
    000000）一紙可稽。另被告於九十五年一月十五日為
    警查獲採集之尿液，呈安非他命類、海洛因代謝物嗎啡陽性
    反應，已如前述，又觀諸該次查獲之尿液檢驗報告，顯示被
    告之尿液中甲基安非他命之濃度高達二五二六ＮＧ／ＭＬ，
    已逾衛生署公告之判定標準，且被告供承當日為警查扣之結
    晶體係其施用剩餘之毒品等語，而該結晶體經科技公司檢驗
    其成分為甲基安非他命，未檢出安非他命反應，此亦有上開
    開濫用藥物檢驗報告可稽，顯見被告九十五年一月十五日為
    警查獲前其於當日上午九時許，所施用之第二級毒品應係甲
    基安非他命，是公訴意旨認被告係施用安非他命一節，容有
    誤會，併此敘明。再被告前因施用毒品案件，經本院裁定送
    觀察、勒戒後，認無繼續施用毒品之傾向，於八十八年五月
    三日釋放，並經檢察官為不起訴處分確定，又因施用毒品案
    件，經本院裁定觀察、勒戒後，認有繼續施用毒品之傾向，
    並經本院裁定令入戒治處所施以強制戒治，於八十九年七月
    二十二日執行完畢出所；刑案部分經本院於八十九年二月九
    日，以八十八年度重簡字第一一四六號判處有期徒刑四月，
    於九十年二月五日確定；復因施用毒品案件，經臺灣臺北地
    方法院裁定令入戒治處所施以強制戒治，嗣於九十一年五月
    十四日強制戒治期滿執行完畢，刑案部分經同法院於九十年
    九月五日以九十年度訴字第七八０號判處有期徒刑十月，於
    同九十年十月十五日確定；再因施用毒品案件，經本院於九
    十四年八月三十一日以九十四年度訴字第六八九號判處有期
    徒刑十月、七月，應執行有期徒刑一年四月，上訴後經臺灣
    高等法院於九十四年十一月三十日以九十四年度上訴字第三
    三０五號駁回上訴，嗣於九十四年十二月二十六日判決確定
    等情，有臺灣高等法院被告前案紀錄表附卷可憑，足徵被告
    係強制戒治執行完畢釋放後五年內再犯施用第一級、第二級
    毒品之罪。本案事證明確，被告犯行洵堪認定，應依法論科
    。
二、論罪科刑部分：
（一）查被告行為後，九十四年二月二日修正公布之刑法，已於
      九十五年七月一日施行。按行為後法律有變更者，適用行
      為時之法律，但行為後之法律有利於行為人者，適用最有
      利於行為人之法律，現行刑法第二條第一項定有明文。此
      條規定乃與刑法第一條罪刑法定主義契合，而貫徹法律禁
      止溯及既往原則，係規範行為後法律變更所生新舊法律比
      較適用之準據法，是刑法第二條本身雖經修正，但刑法第
      二條既屬適用法律之準據法，本身尚無比較新舊法之問題
      ，應一律適用裁判時之現行刑法第二條規定以決定適用之
      刑罰法律，合先敘明。又以本次刑法修正之比較新舊法，
      應就罪刑有關之共犯、未遂犯、想像競合犯、牽連犯、連
      續犯、結合犯，以及累犯加重、自首減輕暨其他法定加減
      原因（如身分加減）與加減例等一切情形，綜其全部罪刑
      之結果而為比較（最高法院九十五年五月二十三日九十五
      年度第八次刑庭會議決議可資參照）。經查：
  １、刑法第五十六條連續犯之規定業經修正刪除，是於新法修
      正施行後，被告之數犯罪行為，即須分論併罰。此刪除雖
      非犯罪構成要件之變更，但顯已影響行為人刑罰之法律效
      果，自屬法律有變更，依新法第二條第一項規定，比較新
      、舊法結果，仍應適用較有利於被告之行為時法律即舊法
      論以連續犯。至刑法第五十五條想像競合犯部分，新法第
      五十五條但書係科刑之限制，為法理之明文化，非屬法律
      之變更，併予敘明。
  ２、刑法四十七條有關累犯之規定，修正前規定「受有期徒刑
      之執行完畢，或受無期徒或有期徒刑一部之執行而赦免後
      ，五年以內再犯有期徒刑以上之罪者，為累犯，加重本刑
      至二分之一。」而修正後則規定「受執刑之執行完畢，或
      一部之執行而赦免後，五年以內故意再犯有期徒刑以上之
      罪者，為累犯，加重本刑至二分之一。」比較新舊法之結
      果，行為時之舊法對於被告並無不利。
  ３、綜合上述各條文修正前、後之比較，揆諸前揭最高法院決
      議及修正後刑法第二條第一項前段、後段規定之「從舊、
      從輕」原則，自應適用被告行為時之法律，即修正前刑法
      之相關規定，予以論處。
（二）按海洛因、甲基安非他命分別係毒品危害防制條例第二條
      第二項第一款、第二款所明定之第一級、第二級毒品，不
      得非法持有、施用。核被告於九十四年十二月十四日下午
      六時許之施用第一級毒品之行為，係犯毒品危害防制條例
      第十條第一項之施用第一級毒品罪；其於九十四年十二月
      二十日上午九時許、九十五年一月十五日上午九時許之同
      時施用第一級毒品、第二級毒品之行為，均係犯毒品危害
      防制條例第十條第一項之施用第一級毒品罪及同條第二項
      之施用第二級毒品罪。又其施用第一級毒品海洛因前後持
      有海洛因，施用第二級毒品甲基安非他命前後持有甲基安
      非他命之低度行為，均應為施用海洛因、甲基安非他命之
      高度行為所吸收，不另論罪。被告所為三次施用海洛因之
      行為，及二次施用甲基安非他命之行為，均時間緊接，犯
      罪構成要件相同，顯係出於概括之犯意為之，均為連續犯
      ，應各依修正前刑法第五十六條之規定以一罪論，並加重
      其刑。又被告於九十四年十二月二十日、九十五年一月十
      五日，係同時將海洛因及甲基安非他命置於玻璃球內加熱
      燒烤吸聞煙霧後一起施用，業據其於本院審理中供明在卷
      ，則被告於同時、地，以同一方法，施用毒品甲基安他命
      、海洛因，因其各次施用甲基安非他命、海洛因，僅有一
      個施用行為，同時觸犯上開二罪名，應構成想像競合犯。
      而被告先後多次施用第一級毒品犯罪及施用第二級毒品之
      犯行，應先各論以一連續施用第一級毒品罪及連續施用第
      二級毒品罪，已如前述，再依刑法第五十五條想像競合犯
      之關係，從一重論以連續施用第一級毒品罪；公訴意旨認
      被告所犯上開二罪應予分論併罰一節，尚有未洽。另被告
      有事實欄所載之犯罪執行完畢紀錄，有前開臺灣高等法院
      被告前案紀錄表可按，其於有期徒刑之執行完畢後五年內
      ，再犯本件有期徒刑以上之罪，為累犯，應依修正前刑法
      第四十七條之規定加重其刑，並遞加重之。至公訴人起訴
      之犯罪事實，雖略載及被告於前案判決宣示後某日起至九
      十五年一月十四日晚間九時許止，多次施用上開第一級毒
      品、第二級毒品之犯行，惟被告其餘未起訴施用海洛因、
      甲基安非他命行為，既與上述起訴論罪科刑部分有連續犯
      之裁判上一罪關係，自為起訴效力所及，復經臺灣板橋地
      方法院檢察署檢察官移送併辦，本院自應一併審理，併予
      敘明。爰審酌被告前有多次施用毒品之犯罪執行紀錄，素
      行不佳，其犯罪之動機、目的、手段，施用毒品犯罪戕害
      被告之身心健康，其本件施用毒品之種類、次數，及前經
      警查獲後猶再施用毒品，及其犯後坦承犯行之態度等一切
      情狀，量處如主文所示之刑，以資儆懲。
三、扣案海洛因（驗餘淨重一點三三公克；詳附表一），及扣案
    之海洛因殘渣包裝（塑膠）袋六只內之海洛因殘渣（量微無
    法秤重；詳附表二），均係查獲之第一級毒品，應依毒品危
    害防制條例第十八條第一項前段之規定，宣告沒收銷燬之；
    另扣案甲基安非他命（驗餘毛重零點二八七公克；詳附表三
    ），則係第二級毒品，係查獲之第二級毒品，應依毒品危害
    防制條例第十八條第一項前段之規定，宣告沒收銷燬之；至
    上開取樣之海洛因、甲基安非他命部分，因檢驗用罄而滅失
    ，爰不另為沒收銷燬之諭知。又上開扣案海洛因之外包裝袋
    三只（共重零點六四公克；詳附表四）、扣案甲基安非他命
    之外包裝袋一只（詳附表五），及上述扣案留有海洛因殘渣
    之外包裝（塑膠）袋六只（詳附表六），均非查獲之毒品，
    而係被告所有且供其施用上開毒品時所用（盛裝）之物；且
    扣案之磅秤一個、吸管一支（以上詳附表七、八），係被告
    所有供其施用海洛因、甲基安非他命時所用之物等情，以上
    各節均據被告於審理中供明在卷，上開物件均依刑法第三十
    八條第一項第二款之規定（未修正）宣告沒收之。至扣案之
    針筒一個，據被告審理中供稱係綽號「阿同」之人所有之物
    ，伊未施用毒品時未使用過該針筒等語，復無其他積極證據
    足以證明該針筒確係被告所有供其本案施用上述毒品所用之
    物，爰不予宣告沒收，附此敘明。
四、末按連續犯之所謂出於概括犯意，必須其多次犯罪行為自始
    均在一個預定犯罪計劃以內，出於主觀上始終同一犯意之進
    行，若中途另有新犯意發生，縱所犯為同一罪名，究非連續
    其初發的意思，即不能成立連續犯（最高法院七十年度台上
    字第六二九六號判例意旨參照）。查被告於審理中雖供稱：
    伊於九十五年一月十五日被警查獲後，於同年六月十九日為
    警查獲前有施用毒品等語，惟此僅有被告之自白，卷內並無
    其他證據足以佐證被告上開自白之真實性，況且被告於審理
    中亦供承伊於九十五年一月十五日被警查獲後確實有戒掉一
    、二個月，當時不想再繼續施用，是因為後來收到執行指揮
    書，伊去申請延緩執行，但未獲准，伊擔心小孩沒人照顧，
    所以九十五年三月間又開始施用毒品等語，復參酌被告本案
    起訴其最後一次施用海洛因、安非他命之時間為九十五年一
    月十四日晚上九時許，距離被告於九十五年六月十九日為警
    查獲採尿之時間，已逾五個月等情。是以，縱認被告於九十
    五年三月間或同年六月十九日為警查獲前確有施用上開毒品
    之情，被告亦係於本案施用毒品為警查獲後，始又臨時起意
    而施用毒品，尚難認係基於概括犯意而為；此外，復查無其
    他積極證據足認被告確有此部分施用毒品犯行，或其此部分
    施用毒品之犯行與本案前開論罪科刑部分有何連續犯之裁判
    上一罪關係，是就被告供述其於九十五年三月間或同年六月
    十九日為警查獲前有施用毒品一節，應與本案無連續犯之裁
    判上一罪關係，本院不予審究，併此敘明。
據上論斷，應依刑事訴訟法第二百七十三條之一第一項、第二百
九十九條第一項前段，毒品危害防制條例第十條第一項、第二項
、第十八條第一項前段，刑法第十一條、第二條第一項前段、修
正前第五十六條、第五十五條、第四十七條、第三十八條第一項
第二款（未修正），判決如主文。
本案經檢察官黃怡華到庭執行職務。
中    華    民    國    95    年    7     月    28    日
                  刑事第十九庭  法  官  楊志雄
以上正本證明與原本無異。
如不服本判決應於送達後十日內向本院提出上訴狀。
                                書記官  陳春銘
中    華    民    國    95    年    7     月    31    日
附錄本案論罪科刑法條全文：
毒品危害防制條例第十條
施用第一級毒品者，處六月以上五年以下有期徒刑。
施用第二級毒品者，處三年以下有期徒刑。
附表一：
海洛因（驗餘淨重壹點參參公克）。
附表二：
海洛因殘渣包裝（塑膠）袋陸只內之海洛因殘渣（量微無法秤重
）。
附表三：
甲基安非他命（驗餘毛重零點貳捌柒公克）。
附表四：
盛裝上開毒品海洛因之外包裝袋參只（共重零點陸肆公克）。
附表五：
盛裝上開甲基安非他命之外包裝袋壹只。
附表六：
上開留有海洛因殘渣（量微無法秤重）之外包裝（塑膠）袋陸只
。
附表七：
磅秤壹個。
附表八：
吸管壹支。


司法院資訊處製作；財團法人民間司法改革基金會備份。
